【裁判字號】    92,易,132
【裁判日期】    920530
【裁判案由】    贓物
【裁判全文】
臺灣高雄地方法院刑事判決                          九十二年度易字第一三二號
    公  訴  人  臺灣高雄地方法院檢察署檢察官
    被      告  丙○○
右列被告因贓物案件，經檢察官提起公訴（九十一年度偵字第二六五二三號），本院
判決如左：
    主  文
丙○○無罪。
    理  由
一、公訴意旨略以：被告丙○○明知懸掛車牌號碼Ｊ七─四一○一號車牌之自用小客
    車係贓車，竟於民國八十八年六月二十四日，在花蓮縣吉安鄉○○路○段四○九
    號，仲介不知情之甲○○以新台幣（下同）二十七萬五千元之價格，向乙○○（
    另案由本院審理中）購買該輛自用小客車，因認被告涉犯刑法第三百四十九條第
    二項之牙保贓物罪嫌云云。
二、按犯罪事實應依證據認定之，無證據不得推定其犯罪事實；又不能證明被告犯罪
    者，應諭知無罪之判決，刑事訴訟法第一百五十四條、第三百零一條第一項分別
    定有明文。又事實之認定，應憑證據，如未能發現相當證據，或證據不足以證明
    ，自不能以推測或擬制之方法，為裁判基礎（最高法院四十年台上字第八六號判
    例參照）。且認定犯罪事實所憑之證據，雖不以直接證據為限，間接證據亦包括
    在內，然而無論直接證據或間接證據，其為訴訟上之證明，須於通常一般之人均
    不致有所懷疑，而得確信其為真實之程度者，始得據為有罪之認定，倘其證明尚
    未達到此一程度，而有合理之懷疑存在而無從使事實審法院得有罪之確信時，即
    應由法院為諭知被告無罪之判決（最高法院七十六年台上字第四九八六號判例參
    照）。其以情況證據（即間接證據）斷罪時，尤須基於該證據在直接關係上所可
    證明之他項情況事實，本乎推理作用足以確證被告有罪，方為合法，不得徒憑主
    觀上之推想，將一般經驗上有利被告之其他合理情況逕予排除（最高法院三十二
    年上字第六十七號判例參照）。
三、本件公訴人認被告丙○○涉有前揭牙保贓物之犯行，無非係以被害人甲○○及證
    人乙○○之指訴，並有贓物認領保管收據一紙為其論罪之依據。而本件訊據被告
    固坦承有於右揭時、地出售車牌號碼Ｊ七─四一○一號之自用小客予甲○○之事
    實，惟堅決否認有何牙保贓物之犯行，辯稱：伊不知道該輛自用小客車是贓車，
    是伊舅舅乙○○將該車交給伊賣的，有交付行車執照，並沒有說是贓車，甲○○
    將訂金及過戶資料交給伊後，伊就寄給乙○○，乙○○辦好過戶後，再將資料拿
    給伊，並沒有懷疑是贓車等語。經查，(一)前開懸掛車牌號碼Ｊ七─四一○一號車
    牌之自用小客車，係被害人唐福春所有，於八十八年四月二十八日下午五時五十
    分許，在台中市西區光明國中左側路邊遭竊等情，固據被害人唐福春於警訊時指
    訴綦詳（見警卷第五十六頁），且有台中市警察局車輛協尋證明單、汽車新領牌
    照登記書各一紙在卷可稽（見警卷第五十八頁、第五十九頁），該自用小客車固
    屬被害人唐福春失竊之盜贓物無誤，惟被害人唐福春此部分之指訴及上開證明單
    、登記書，祇得證明被告於案發當時所販售予甲○○之前開自用小客車係屬他人
    失竊之贓物，尚無從遽以認定被告販售該自用小客車時有何贓物之認識。又被害
    人甲○○於警訊時僅陳稱其買受該自用小客車之過程，並未指訴販售過程中被告
    即知該自用小車係贓車（見警卷第五十頁背面），而證人乙○○於警訊時亦僅供
    稱該自用小車係其委由被告所販售，亦未指訴交由被告販售時被告已知該自用小
    客車係贓車（見警卷第一頁背面），況被告於警訊、偵查中及本院審理時均一致
    否認知悉所販售予甲○○之自用小客車係贓車，而證人乙○○於本院審理時復到
    庭證稱：該自用小客車本來是嘉義的車，有經過中古車行鑑定過並不是贓車，被
    告不知道該輛自用小客車是贓車，伊自己也不知道，被告有將過戶資料寄給伊，
    伊再拿給王志明去辦過戶等語（見本院卷第二十七頁、第二十八頁），則被害人
    甲○○及證人乙○○此部分之指訴，亦不足以認定被告販售該自用小客車時有何
    贓物之認識。(二)再按刑法第三十四章關於贓物犯之規定，係針對行為人故意收受
    、搬運、寄藏、故買或牙保贓物而在事後助成他人財產犯罪目的之惡性予以處罰
    ，並非藉此課一般人民以協助追贓之責，故贓物罪責之成立與否，尚須以能否積
    極證明行為人有此犯罪之故意，而非僅以被告所取得之物事後經查證結果確係贓
    物為斷，茍若不能證明此項犯意果然存在，即不得以該自用小車經查證結果為贓
    車而揣測被告於販售該自用小客車時如何具贓物之認識。而參以該輛自用小客車
    於八十八年六月二十四日在嘉義區監理所辦理過戶，於八十八年六月二十五日移
    轉花蓮監理站，並於八十八年十月十四日在花蓮監理站辦理定期換照等情，有交
    通部公路總局臺北區監理所花蓮監理站九十二年四月十五日九二北監花字第○九
    二○○○三三五五號函附汽車異動歷史查詢表一紙附卷可稽（見本院卷第三十一
    頁），顯見該自用小客車於被告販售予被害人甲○○後，並非在花蓮監理站辦理
    過戶，而係在嘉義區監理所辦理過戶，則被告前開所辯：伊將過戶資料寄給乙○○，乙○○辦好過戶後，再將資料交給伊等語，應非虛妄。(三)綜上所述，被告所
    辯不知該自用小客車係贓車，即非全然無可採信。從而，公訴人認被告涉犯上開
    贓物之犯行，所為舉證在客觀上尚未達於一般人均不致於有所懷疑，而得確信被
    告確曾犯罪之程度，尚有合理懷疑之存在，於被告所辯非無可採之情況下，自不
    得僅以被告所販售予被害人甲○○之自用小客車係贓車等情，即徒憑主觀上之推
    想，將一般經驗上有利被告之其他合理情況逕予排除，依「罪證有疑，利於被告
    」之法則，即應作有利於被告之認定；此外，本院復查無其他積極證據足資審認
    被告確有公訴人所指之犯行，既不能證明被告犯罪，揆諸首揭說明，依法自應為
    無罪之諭知。
據上論斷，應依刑事訴訟法第三百零一條第一項，判決如主文。
中      華      民      國    九十二    年      五      月     三十日
                                    臺灣高雄地方法院刑事第三庭
                                        法  官    陳玉聰
右正本證明與原本無異。
如不服本判決應於送達後十日內向本院提出上訴狀。
                                        書記官    鄭淑臻
中      華      民      國    九十二    年      五      月     三十     日


司法院資訊處製作；財團法人民間司法改革基金會備份。
